【裁判字號】    97,交抗,97
【裁判日期】    970521
【裁判案由】    聲明異議
【裁判全文】
臺灣高等法院臺南分院交通事件裁定     97年度交抗字第97號
抗  告  人
即受處分人  甲○○
上列抗告人因違反道路交通管理處罰條例案件，不服臺灣臺南地
方法院中華民國97年3月27日所為裁定（96年度交聲字第527號）
提起抗告，本院裁定如下：
    主  文
抗告駁回。
    理  由
一、抗告意旨略以：第三人李玲瑤和證人即乘客陳重佑，同屬一
    夥，是假車禍真斂財，事前即謀合，若非有現場證人陳進來
    和陳啟樹的話，將會達成目的。為此，請求撤銷原裁定云云
    。
二、原處分意旨略以：受處分人甲○○遭警舉發，於民國（下同
    ）96年4月5日9時47分許，駕駛牌照號碼PH-096號營業一般
    小客車，在台南市○○路○段與府前路交叉路口，因肇事致
    人受傷未採取救護措施，亦未通知警察機關，且違反道路交
    通安全規則致人受傷，嗣經交通部公路總局嘉義區監理所臺
    南監理站（下稱移送機關）依道路交通管理處罰條例第62條
    第3項、第61條第3項（原裁決書贅載第63條）及違反道路交
    通管理事件統一裁罰標準表之規定，裁處罰鍰新臺幣（下同
    ）3,000元，並記違規點數3點等處分。
三、原審裁定略以：
  (一)異議人（即受處分人）遭警舉發，於上開時、地，駕駛車牌
    號碼PH-096號營業一般小客車，與第三人李玲瑤發生交通事
    故後，有肇事致人受傷未採取救護措施，亦未通知警察機關
    ，且未依規定處置而移動肇事車輛及現場痕跡，且違反道路
    交通安全規則致第三人李玲瑤受傷等行為，有臺南市警察局
    96年5月15日南市警交字第S00000000號舉發違反道路交通管
    理事件通知單1份附卷可稽，異議人雖辯稱係因第三人李玲
    瑤自後騎乘機車撞及其所駕駛之計程車，其並無違規行為云
    云，惟受處分人於上開時、地駕駛計程車與第三人李玲瑤發
    生車禍事故時，所搭載之乘客陳重佑於臺灣臺南地方法院檢
    察署96年度偵字第8779號偵查時，於96年8月14日到庭結證
    稱：「（檢察官問：是否見過李玲瑤？）曾經見過，因為曾
    經發生車禍。」「（檢察官問：所謂車禍情形為何？）96年
    4月5日早上7、8時，我是坐計程車，在海安路與府前路口，
    當時計程車要右轉並未打方向燈且速度很急，因此撞到李玲
    瑤的機車，李玲瑤人車倒地，當時計程車司機在車上待很久
    ，而且有罵三字經，他並沒有意思下車看，他隔了2分鐘才
    下車，他下去繼續對李玲瑤罵一些不好聽的話，我才跟著下
    車，我有聽到李玲瑤對計程車司機表示已經報警，司機就上
    車走了，我就留在現場向李玲瑤表示願意等警察來，一同說
    明。」等語（見是日之訊問筆錄），按證人陳重佑與異議人
    毫無怨懟，僅因偶然原因乘坐異議人所駕駛之計程車，而目
    睹本件車禍發生之經過，衡情當無自陷偽證罪而構詞誣賴受
    處分人，而偏袒第三人李玲瑤之理，因此，伊之證述足堪採
    信。
  (二)又由異議人於96年4月13日接受台南市警察局交通警察隊調
    查時，陳稱：「（問：對方駕駛人向你表示雙方車輛有發生
    擦撞，當時你本人有無向警方報案？肇事後雙方車輛有無保
    持現場？肇事後你欲往何處？）我認為未與對方發生車禍，
    所以沒有向警方報案。我認為未與對方發生車禍，在現場停
    留不久就駛離，而對方機車自行移動到路旁。之後我駕車至
    火車站排班處等乘客。」等語（見台南市警察局第二分局南
    市警二刑偵字第09642167740號刑事偵查卷宗第3頁）可知，
    異議人於發生本件車禍事故後確未採取救護措施，亦未向警
    察機關通知，且有未依規定處置而移動肇事車輛及現場痕跡
    之行為。況汽車駕駛人駕駛汽車肇事致人受傷或死亡，應即
    採取救護或其他必要措施，並向警察機關報告，不得逃逸，
    違者吊銷駕駛執照。其目的在增進行車安全，保護他人權益
    ，以維護社會秩序，與憲法第23條並無牴觸（司法院釋字第
    284號解釋參照），因此，只要其為該交通事故之現場當事
    人，則對事故現場有採取救護措施及依規定處置，並通知警
    察機關處理，不得任意移動肇事汽車及現場痕跡證據之義務
    ，並非其需故意或過失導致事故發生而逃逸者，始認觸犯道
    路交通管理處罰條例62條之規定，否則該條文之功能將喪失
    殆盡。從而，縱異議人對其與第三人李玲瑤發生交通事故一
    事，並無故意、過失，但其於第三人李玲瑤受傷後，竟未採
    取救護措施，亦未向警察機關通知，且未依規定處置而移動
    肇事車輛及現場痕跡，即逕行逃逸，足認有違反道路交通管
    理處罰條例第62條第3項規定之情。異議人抗辯稱係第三人
    李玲瑤係自後撞及其所駕駛之車輛，其才先行離去，其對車
    禍之發生無故意或過失云云，洵屬無據。
  (三)另由第三人李玲瑤於96年4月5日接受台南市警察局交通警察
    隊調查時，陳稱：「（問：當時肇事經過你是否清楚？）我
    於96年4月5日上午9時47分左右，駕駛NIQ-840號重機車（未
    載乘客）沿海安路1段機慢車道北向南（往夏林路方向）騎
    ，在事故地點做直行時，被一部營業小客車（由我本人親自
    記下為PH-096號由一名男子年約40-50歲左右所駕駛）與我
    在機車左側與我同方向行駛在事故地點突然未打方向燈就作
    右轉，當我看到對方車輛要右轉我立即減速同時向右作閃避
    ，對方的車輛右前車輪擦撞到我左小腿及左前車頭…等語（
    見台南市警察局第二分局南市警二刑偵字第09642167740號
    刑事偵查卷宗第5頁），及參酌證人陳重佑上開證述可知，
    本件車禍事故之發生，係因異議人所駕駛之計程車突然右轉
    ，未打方向燈，致同向右側騎乘NIQ-840號重機車之第三人
    李玲瑤閃避不及，2車發生擦撞，第三人李玲瑤因而受有左
    小腿及左足踝挫傷等傷害，亦有郭綜合醫院96年4月5日診斷
    證明書1份附於台南市警察局第二分局南市警二刑偵字第096
    42167740號刑事偵查卷宗可稽，而按行車右轉彎時，應先顯
    示車輛前後之右邊方向燈光，或由駕駛人表示左臂向上，手
    掌向右微曲之手勢，道路交通安全規則第91條第1款定有明
    文，異議人右轉彎時，未依上開規定打方向燈或顯示手勢，
    其有違反道路交通規則致人受傷之違規行為，事證明確。從
    而，本院認移送機關指稱異議人有上開違規行為一節，應堪
    採信，是異議人前開所辯，實不足採，異議人之上述違規事
    實，應堪認定。
  (四)至於異議人雖稱有證人陳啟樹、陳進來得以證述其並未有前
    述之違規行為云云，惟證人陳啟樹雖曾於臺灣臺南地方法院
    檢察署96年度偵字第8779號偵查時，於96年6月27日到庭結
    證稱：「（檢察官問：有無看到車禍過程？）有。」、「（
    檢察官問：什麼過程？）1台計程車在等紅燈，1台機車撞上
    去。」等語，然證人陳啟樹亦於同日證稱：係因當日前往車
    禍地點買粽子，才看到本件車禍事故發生過程，伊當時未前
    去幫忙，因與異議人有住隔壁村之關係，異議人前去找他，
    伊始出庭作證等情，惟由異議人上開警詢之陳述可知，其於
    發生本件車禍事故後，雖曾下車察看，但不久即始離現場，
    何以異議人在短暫之時間內，下車察看車禍發生情形之餘，
    尚有餘力注意到有一熟識之人即證人陳啟樹在路旁買粽子？
    異議人所述與證人陳啟樹之上開證述，顯有悖於常情，難以
    採信。另證人陳進來雖於臺灣臺南地方法院檢察署96年度偵
    字第8779號偵查時，於96年6月27日到庭結證稱：「（檢察
    官問：你也看到車禍？）我當時看到。」、「（檢察官問：
    你當時看到整個過程？）有，因為我跟在被告後面。」等語
    ，惟證人陳進來亦於同日證稱伊之職業為從事計程車駕駛之
    工作，在路上載客時，都會與異議人碰面，顯與異議人有同
    業熟識之關係，衡情易為迴護之詞，自難遽僅以伊之證述，
    而為異議人有利之認定。因此，本院認難由證人陳啟樹、陳
    進來之證述而得以瞭解本件車禍事故發生之真相，自無傳訊
    證人陳啟樹、陳進來到庭作證之必要，併此敘明。
  (五)綜上所述，異議人於上開時、地，與第三人李玲瑤發生交通
    事故致李玲瑤受傷後，有未採取救護措施及依規定處置，並
    通知警察機關處理，及因右轉彎時，未打方向燈或顯示手勢
    有違反道路交通規則致人受傷等違規行為，堪可認定。則移
    送機關交通部公路總局嘉義區監理所台南監理站，據此並引
    用上開道路交通管理處罰條例第62條第3項、第61條第3項等
    規定，裁處異議人罰鍰新臺幣3,000元，並記違規點數3點等
    處分，於法即無不當。從而，本件異議經核並無理由，自應
    予以駁回。
四、按汽車駕駛人駕駛汽車肇事致人受傷或死亡者，應即採取救
    護措施及依規定處置，並通知警察機關處理，不得任意移動
    肇事汽車及現場痕跡證據，違反者處新臺幣3千元以上9千元
    以下罰鍰；又按汽車駕駛人，駕駛汽車違反道路交通安全規
    則、第33條之管制規則，因而肇事致人受傷者，記違規點數
    3點；道路交通管理處罰條例第62條第3項、第61條第3項前
    段分別定有明文。
五、本院經核，原裁定認事用法並無違誤，抗告意旨辯稱係第三
    人李玲瑤和證人即乘客陳重佑，同屬一夥，是假車禍真斂財
    ，事前即謀合云云，然卻未見其提出積極事證以供本院查證
    ，僅空言泛稱，自不足採。抗告意旨另稱有現場證人陳進來
    和陳啟樹，惟原審已詳予指駁難以證人陳啟樹、陳進來之證
    述而得以瞭解本件車禍事故發生之真相，是自無傳訊證人陳
    啟樹、陳進來到庭作證之必要。抗告意旨仍執陳詞指摘原裁
    定不當，為無理由，應予駁回。
六、據上論斷，應依道路交通管理處罰條例第89條，道路交通案
    件處理辦法第26條，刑事訴訟法第412條，裁定如主文。
中    華    民    國    97    年    5     月    21    日
                  刑事第二庭    審判長法  官  葉居正
                                      法  官  郭千黛
                                      法  官  洪碧雀
以上正本證明與原本無異。
不得再抗告。
                                      書記官  魏芝雯
中    華    民    國    97    年    5     月    23    日


司法院資訊處製作；財團法人民間司法改革基金會備份。
